【裁判字號】    99,訴,269
【裁判日期】    990514
【裁判案由】    藥事法
【裁判全文】
臺灣板橋地方法院刑事判決               99年度訴字第269號
公  訴  人  臺灣板橋地方法院檢察署檢察官
被      告  甲○○
上列被告因違反藥事法案件，經檢察官提起公訴（98年度偵續字
第421 號），被告於本院準備程序中就被訴事實為有罪之陳述，
經詢問當事人意見，合議庭裁定由受命法官依簡式審判程序獨任
審理，本院判決如下：
    主  文
甲○○明知為禁藥而轉讓，處有期徒刑拾月。扣案含PMMA成分之
珊瑚紅色錠劑碎塊壹袋（淨重零點伍柒柒公克）、含甲基安非他
命、MDA 、MDMA、2C-B成分之磚紅色圓形錠劑壹顆（淨重零點貳
捌柒公克）、含甲基安非他命、MDMA成分之暗橘色底不規則鵝黃
色點之圓形錠劑肆顆（合計淨重零點玖玖捌公克）、愷他命包
（合計淨重壹仟玖佰陸拾玖點捌伍公克）、包裝袋陸只均沒收。
    事  實
一、甲○○明知甲基安非他命、MDA 、MDMA（俗稱搖頭丸）等藥
    物及PMMA、2C-B、愷他命（Ketamine，俗稱K 他命）等藥物
    分別係業經公告列為毒品危害防制條例第2 條第2 項第2 款
    、第3 款之第二、三級毒品，亦均屬中央衛生主管機關明令
    公告禁止製造、輸入、輸出或販賣之毒害藥品（禁藥），不
    得轉讓他人，竟基於轉讓甲基安非他命、MDA 、MDMA、PMMA
    、2C-B、愷他命等禁藥之犯意，於民國98年1 月19日晚間某
    時，在臺北縣三重市○○路73巷6 號8 樓「藏愛旅社」803
    室內，同時將重量不詳之含PMMA成分之錠劑、含甲基安非他
    命、MDA 、MDMA、2C-B等成分之錠劑、含甲基安非他命、MD
    MA等成分之錠劑及愷他命等禁藥，無償轉讓予在該處聚會玩
    樂之洪軍騰、羅喬偉、謝佩君、連碧華、陳嬿羽、陳幸娟等
    6 人（起訴書贅載「李彥輝」、「陳嘉瑜」，業經公訴人於
    本院審理時當庭刪除更正）施用。嗣於同日23時40分許，為
    警在上址查獲，並扣得甲○○所有之含PMMA（起訴書誤載為
    「甲基安非他命、MDMA、MDA 」）成分之珊瑚紅色錠劑碎塊
    1 袋（含包裝袋1 只，驗前毛重0.965 公克，淨重0.585 公
    克，驗後毛重0.957 公克，淨重0.577 公克）、含甲基安非
    他命、MDA 、MDMA、2C-B成分之磚紅色圓形錠劑1 顆（含包
    裝袋1 只，驗前淨重0.3 公克，驗後淨重0.287 公克）、含
    甲基安非他命、MDMA成分之暗橘色底不規則鵝黃色點之圓形
    錠劑4 顆（含包裝袋1 只，合計驗前淨重1.01公克，驗後淨
    重0.998 公克）及愷他命（呈白色晶體狀，起訴書誤載為「
    PMMA」）3 包（含包裝袋3 只，合計驗前淨重1970.77 公克
    ，驗後淨重1969.85 公克）。
二、案經臺北縣政府警察局三重分局移請臺灣板橋地方法院檢察
    署檢察官偵查起訴。
    理  由
一、按本件被告甲○○所犯係死刑、無期徒刑、最輕本刑為3 年
    以上有期徒刑以外之罪，其於準備程序中就前揭被訴事實為
    有罪之陳述，經受命法官告知簡式審判程序之旨，並聽取被
    告與公訴人之意見後，本院認無不得或不宜改依簡式審判程
    序進行之處，爰依刑事訴訟法第273 條之1 第1 項，裁定本
    件由受命法官獨任進行簡式審判程序，合先敘明。
二、上揭事實，業據被告於98年1 月20日警、偵訊時及本院審理
    時坦承不諱，核與證人洪軍騰、羅喬偉、謝佩君、陳嬿羽、
    陳幸娟、李彥輝、陳嘉瑜等人於警詢時，及證人連碧華於98
    年1 月20日偵訊時證述之情節相符，並有臺北縣政府警察局
    三重分局查獲毒品案件被移送者姓名代碼對照表1 份、台灣
    檢驗科技股份有限公司98年2 月6 日濫用藥物檢驗報告6 份
    （被檢驗人分別為洪軍騰、羅喬偉、謝佩君、連碧華、陳嬿
    羽、陳幸娟）、查獲現場及扣案物照片12張附卷可稽，且扣
    案之上開錠劑及白色晶體經送鑑定結果，珊瑚紅色錠劑碎塊
    1 袋含第三級毒品PMMA成分，磚紅色圓形錠劑1 顆含第二級
    毒品甲基安非他命、MDA 、MDMA及第三級毒品2C-B等成分，
    暗橘色底不規則鵝黃色點之圓形錠劑4 顆均含第二級毒品甲
    基安非他命、MDMA等成分，白色晶體3 包均含第三級毒品愷
    他命成分，此有交通部民用航空局航空醫務中心98年2 月25
    日航藥鑑字第0980912 號毒品鑑定書、內政部警政署刑事警
    察局98年3 月2 日刑鑑字第0980012133號鑑定書各1 份在卷
    可考，足認被告自白與事實相符，本件事證明確，其犯行洵
    堪認定。
三、查甲基安非他命、MDA 、MDMA均為毒品危害防制條例第2 條
    第2 項第2 款所列之第二級毒品，亦屬中央衛生主管機關明
    令公告禁止製造、輸入、輸出或販賣之毒害藥品（禁藥），
    不得轉讓、持有，另PMMA、2C-B、愷他命則為毒品危害防制
    條例第2 條第2 項第3 款所列之第三級毒品，亦屬中央衛生
    主管機關明令公告禁止製造、輸入、輸出或販賣之毒害藥品
    （禁藥），不得轉讓。按行為人明知為禁藥即上開各種第二
    、三級毒品而轉讓予他人者，除成立毒品危害防制條例第8
    條第2 項、第3 項之轉讓第二、三級毒品罪外，亦均構成藥
    事法第83條第1 項之轉讓禁藥罪，此係屬同一犯罪行為而同
    時有2 種法律可資處罰之「法條（規）競合」情形，應依「
    重法優於輕法」、「後法優於前法」等法理，擇一處斷（最
    高法院96年度台上字第3582號判決意旨參照）。經查，依毒
    品危害防制條例第8 條第6 項、行政院所訂定發布轉讓持有
    毒品加重其刑之數量標準（嗣自98年11月20日起改為「轉讓
    毒品加重其刑之數量標準」）第2 條第1 項第2 款、第3 款
    規定，轉讓第二、三級毒品淨重分別達10公克、20公克以上
    者，始加重其刑至2 分之1 ，本件公訴人並未舉證證明被告
    轉讓第二、三級毒品之數量已逾上開加重其刑標準，因罪疑
    惟輕，自應從被告有利之認定，而認其轉讓第二、三級毒品
    之數量均未逾應加重其刑之標準，無庸加重其刑。則比較藥
    事法第83條第1 項及毒品危害防制條例第8 條第2 項、第3
    項所定刑度結果，均以藥事法第83條第1 項所定刑度較重，
    依前述「重法優於輕法」之法理，被告所為轉讓上開甲基安
    非他命、MDA 、MDMA、PMMA、2C-B、愷他命等毒品（禁藥）
    之犯行，應優先適用藥事法第83條第1 項之規定處斷。是核
    被告所為，係犯藥事法第83條第1 項明知為禁藥而轉讓罪。
    被告持有第二級毒品甲基安非他命、MDA 、MDMA後予以轉讓
    ，其持有第二級毒品之低度行為，應為轉讓第二級毒品之高
    度行為所吸收，不另論罪。被告以一轉讓禁藥行為，同時轉
    讓禁藥予洪軍騰、羅喬偉、謝佩君、連碧華、陳嬿羽、陳幸
    娟等6 人施用，觸犯構成要件相同之罪，為同種想像競合犯
    ，應從一重之轉讓禁藥罪論處。又被告行為後，毒品危害防
    制條例第17條第2 項增列「犯第4 條至第8 條之罪於偵查及
    審判中均自白者，減輕其刑」之規定，對於在偵查及審判中
    均自白犯該條例第4 條至第8 條之罪者，明定應減輕其刑。
    但不同刑罰法律間具有法條競合關係者，法院應本於法律整
    體適用不得割裂原則而為比較適用。被告本件轉讓禁藥（即
    第二、三級毒品）之行為，具藥事法第83條第1 項與毒品危
    害防制條例第8 條第2 項、第3 項規定間之法條競合關係，
    而應適用法定刑較重之藥事法第83條第1 項規定論處，已如
    前述，雖被告於偵查及審判中均自白此部分犯罪，然藥事法
    並無轉讓禁藥者，於偵查及審判中自白應減輕其刑之特別規
    定，自無割裂適用修正後毒品危害防制條例第17條第2 項規
    定減輕其刑之餘地（最高法院99年度台上字第2476號判決意
    旨參照），附此敘明。爰審酌被告轉讓甲基安非他命、MDA
    、MDMA、PMMA、2C-B、愷他命等禁藥予他人施用，危害他人
    身心健康，行為實有不當，惟念被告犯後已坦承犯行，態度
    尚可，及其犯罪之動機、目的、手段、所生危害等一切情狀
    ，量處如主文所示之刑，以資懲儆。
四、扣案之磚紅色圓形錠劑1 顆（驗前淨重0.3 公克，驗後淨重
    0.287 公克）及暗橘色底不規則鵝黃色點之圓形錠劑4 顆（
    合計驗前淨重1.01公克，驗後淨重0.998 公克），經鑑定結
    果分別含甲基安非他命、MDA 、MDMA、2C-B等成分及甲基安
    非他命、MDMA等成分，前已敘明，均為毒品危害防制條例規
    定之第二級毒品，惟按法律之適用應一體適用，不得分割適
    用，本件被告犯行既係論以藥事法第83條第1 項之轉讓禁藥
    罪，而非論以毒品危害防制條例第8 條第2 項轉讓第二級毒
    品罪，則關於上開扣案之第二級毒品，亦不得適用毒品危害
    防制條例第18條第1 項前段之規定予以宣告沒收銷燬，應認
    係屬藥事法所規定之違禁物，除採樣鑑驗部分業已鑑析用罄
    外，驗餘部分爰依刑法第38條第1 項第1 款之規定宣告沒收
    。另扣案之珊瑚紅色錠劑碎塊1 袋（驗前淨重0.585 公克，
    驗後淨重0.577 公克）、白色晶體3 包（合計驗前淨重1970
    .77 公克，驗後淨重1969.85 公克），經鑑定結果分別為第
    三級毒品PMMA及愷他命，已如前述，該等物品亦屬藥事法所
    規定之違禁物，除採樣鑑驗部分業已鑑析用罄外，驗餘部分
    均依刑法第38條第1 項第1 款之規定宣告沒收。至包裝上開
    錠劑及PMMA錠劑碎塊、愷他命之包裝袋共6 只，均為被告所
    有供本件犯罪所用之物，應依刑法第38條第1 項第2 款規定
    沒收之。
據上論斷，應依刑事訴訟法第273 條之1 第1 項、第284 條之1
、第299 條第1 項前段，藥事法第83條第1 項，刑法第11條前段
、第55條、第38條第1 項第1 款、第2 款，判決如主文。
本案經檢察官王家春到庭執行職務。
中    華    民    國    99    年    5     月    14    日
                    刑事第十八庭    法  官  楊筑婷
以上證明與原本無異。
如不服本判決，應於判決送達後10日內敘明上訴理由，向本院提
出上訴狀（應附繕本），上訴於臺灣高等法院。其未敘述上訴理
由者，應於上訴期間屆滿後20日內向本院補提理由書「切勿逕送
上級法院」。
                                    書記官  傅淑芳
中    華    民    國    99    年    5     月    14    日
附錄本判決論罪科刑之法條：
藥事法第83條第1項
明知為偽藥或禁藥，而販賣、供應、調劑、運送、寄藏、牙保、
轉讓或意圖販賣而陳列者，處7 年以下有期徒刑，得併科新臺幣
500 萬元以下罰金。

司法院資訊處製作；財團法人民間司法改革基金會備份。
